【裁判字號】    97,交聲,2251
【裁判日期】    971013
【裁判案由】    違反道路交通管理處罰條例聲明異議
【裁判全文】
臺灣臺北地方法院交通事件裁定            97年度交聲字第2251號
異  議  人
即受處分人  乙○○
上列受處分人因違反道路交通管理案件，對於臺北市交通裁決所
中華民國97年8月26日所為之處分（原處分案號：北市裁罰字第
裁22-AEW778839號裁決書）聲明異議，本院裁定如下：
    主  文
異議駁回。
    理  由
一、按道路交通管理處罰條例所稱之「車輛」，係指在道路上以
    原動機行駛之汽車（包括機器腳踏車）或以人力、獸力行駛
    之車輛；道路交通安全規則所稱之「汽車」，係指在道路上
    不依軌道或電力架線而以原動機行駛之車輛（包含機器腳踏
    車），道路交通管理處罰條例第3條第8款、道路交通安全規
    則第2條第1項第1 款定有明文。又汽車駕駛人，行經有燈光
    號誌管制之交岔路口闖紅燈者，處新台幣（下同）1,800 元
    以上5,400元以下罰鍰，道路交通管理處罰條例第53條第1項
    亦有明文。另汽車駕駛人違反道路交通管理處罰條例第53條
    者，除依原條款處罰鍰外，並記違規點數3 點，亦為同條例
    第63條第1項第3款所明定。
二、本件異議人即受處分人乙○○於民國97年7月26日上午12時
    22分，駕駛車牌號碼BNO-352號重型機車，沿臺北市○○路
    由北往南方向行駛，行經承德路與民族西路口，遇紅燈未停
    ，仍直行騎至民族西路口待轉區，經臺北市政府警察局大同
    分局員警當場攔停，以受處分人行經有燈光號誌管制之交岔
    路口闖紅燈之違規行為，依道路交通管理處罰條例第53條第
    1 項當場舉發，嗣受處分人於舉發通知單上所載之應到案日
    期即同年8月10日前向原處分機關提出申訴，經原處分機關
    函請舉發單位調查結果，仍認受處分人有前開違規行為，原
    處分機關乃於97年8月26日依前開條例第53條第1項、第63條
    第1項第3款之規定，裁處受處分人罰鍰新臺幣1800元，並記
    違規點數3點。
三、本件異議人聲明異議意旨略以：伊當時機車雙輪已過承德路
    之停止線，且燈號已變成黃燈，伊就加速騎到民族西路口的
    待轉區，欲往民族東路方向，惟伊連機車都尚未停正，就被
    警察叫到旁邊去，伊絕無闖紅燈之事實，為此聲明異議，請
    求撤銷原處分等語。
四、經查，異議人於97年7月26日上午12時22分許，騎乘車牌號
    碼BNO-352號重型機車，行駛於臺北市○○路時，於行經有
    燈光號誌管制之承德路、民族西路交岔路口闖紅燈，為臺北
    市政府警察局大同分局民族派出所員警所舉發之事實，業經
    證人即當日舉發之臺北市政府警察局大同分局員警甲○○於
    本院調查時結證屬實。異議人雖以前詞置辯，惟證人甲○○
    於本院調查時結證稱：「（問：請證人詳述當日舉發的過程
    ）我當天是執行路檢及交通稽查勤務，是在承德路及民族西
    路口的西南角執行，當時南北向的承德路直行車已經紅燈亮
    起，只剩下左右轉汽車道的汽車可以左右轉，我就看到受處
    分人在紅燈亮起的時候，仍然直行騎到西南角路口待轉區，
    就將其攔停舉發，這個西南角的待轉區○○○○○路」（本
    院97年10月6日訊問筆錄）。甲○○身為執法人員，與異議
    人既素不相識，且無任何宿怨仇隙，衡情證人應無在執行交
    通勤務中，刻意舉發素不相識、毫無冤仇之異議人，且甘冒
    偽證之罪責，於本院調查中到庭具結為虛偽之陳述，以羅織
    誣陷異議人之可能或必要；參以證人當時站立之位置係在承
    德路與民族西路口之西南角而屬異議人機車行向管制號誌之
    正前方，可清晰觀看當時燈號之狀況，而異議人騎機車至民
    族西路之待轉區後，正與員警相對面，是員警所在位置視線
    自無誤看號誌情況之可能，是應認證人甲○○上開之證詞為
    可採。又如異議人所述搶黃燈為真，依道路交通標誌、標線
    、號誌設置規則第206 條之規定，圓形黃燈用以警告車輛駕
    駛人及行人，表示紅色燈號即將顯示，屆時將失去通行路權
    ，審其設置之目的，無非在藉由燈號輪替，適時更換用路優
    先順序，俾以確保交岔路口之交通順暢與安全，以免一時搶
    快、尚未通過路口時紅燈已亮起，不僅造成闖紅燈之事實，
    更難避免車禍事故之發生，對其他用路人生命、身體、財產
    之危害甚大。本件異議人於見黃燈時始通過該路口，其於行
    進中紅燈亮起而闖紅燈，亦可想見。綜此，異議人於上開日
    、時，騎車牌號碼BNO-352號重型機車沿臺北市○○路由北
    往南方向行駛，於行駛至該路段與民族西路交岔路口、行車
    管制號誌已轉變為圓形紅燈之際，仍違反圓形紅燈之號誌管
    制後，跨越停止線進入路口之違規行為，應堪認定。又本件
    異議人既未能提出其他事證足使本院懷疑員警之舉發行為有
    所不當之疑慮，尚難認其辯解為可採。從而，本件事證明確
    ，異議人之違規行為堪予認定。
五、綜上所述，異議人確有在前開時、地，騎車行經有燈光號誌
    管制之交叉路口闖紅燈之違規行為。原處分機關依前開道路
    交通管理處罰條例第53條第1 項、第63條第1 項第3 款及違
    反道路交通管理事件統一裁罰基準及處理細則第43、44、67
    條之規定，裁處受處分人罰鍰1800元，並記違規點數3點，
    尚無違誤。異議人猶執前詞指摘原處分不當，為無理由，自
    應將其異議駁回。
六、據上論結，依道路交通案件處理辦法第19條，裁定如主文。
中    華    民    國    97    年    10    月    13    日
                  交通法庭法  官  楊蕙芬
以上正本證明與原本無異。
如不服本裁定，應於送達後5日內，向本院提出抗告狀。
                          書記官  馬正道
中    華    民    國    97    年    10    月    14    日


司法院資訊處製作；財團法人民間司法改革基金會備份。
